最高法院刑事判決　　　　　　九十四年度台上字第六四九一號
　　上　訴　人　甲○○
　　　　　　　　　　　　（另案在台灣基隆監獄執行中）
上列上訴人因違反毒品危害防制條例案件，不服台灣高等法院中
華民國九十四年八月二十四日第二審判決（九十四年度上訴字第
一０二０號，起訴案號：台灣宜蘭地方法院檢察署九十二年度偵
字第一五九四、一六一四號），提起上訴，本院判決如下：
    主  文
原判決撤銷，發回台灣高等法院。
    理  由
本件原判決維持第一審依想像競合犯、牽連犯等規定，從一重論
處上訴人甲○○以共同運輸第二級毒品罪，累犯，處有期徒刑玖
年；並諭知扣案之第二級毒品安非他命貳大包、壹小包（合計淨
重壹肆陸柒點玖參公克，驗後合計淨重壹肆參玖點零捌公克）及
未扣案之第二級毒品安非他命約參捌點伍公斤，均沒收銷燬之；
扣案之諾基亞綠色行動電話壹支沒收之判決，駁回上訴人在第二
審之上訴，固非無見。
惟按：(一)、多數證人之證言不一致時，法院固得本於自由心證而
為取捨，但必須於判決內記載其取捨之心證理由，始於採證法則
無違。原判決認定上訴人與已定讞之簡子森、蔡錫煌（以上二人
均經第一審判刑確定）、林哲敏（公訴人另案偵辦）及綽號「阿
弟子」之成年男子，自大陸地區共同私運第二級毒品安非他命計
五十公斤，於民國九十二年五月二十七日進入台灣地區後，因上
訴人未能依約支付應給付簡子森、蔡錫煌之酬勞各新台幣二十五
萬元及八十萬元，乃於同年六月四日，將前揭安非他命中之二公
斤，交付簡子森、蔡錫煌作為擔保。嗣由簡子森聯繫綽號「阿碰
」者，代為保管該二公斤安非他命，因蔡錫煌有施用安非他命之
習慣，「阿碰」即從中分裝一小包交予蔡錫煌。簡子森、蔡錫煌
二人於九十二年六月十八日上午四時三十分許，在宜蘭縣頭城鎮
為行政院海岸巡防署海岸巡防總局（下稱海巡總局）第七（蘇澳
）海巡隊查獲，並扣得蔡錫煌持有之上開安非他命一小包，其二
人復配合警方，聯絡綽號「阿碰」者交回其受託保管之安非他命
，「阿碰」依約前往後，發覺有異，將二大包安非他命丟入蔡錫
煌之車內，迅即逃逸。經扣得之安非他命二大包及一小包合計淨
重一四六七．九三公克（驗後合計淨重一四三九．０八公克）等
情。係以共犯簡子森、蔡錫煌之供詞及扣案之上開安非他命二大
包、一小包，為其主要之憑據。然依卷內資料，本件私運進口之
安非他命，其數量共計若干一節，已定讞之蔡錫煌、簡子森二人
於經查獲之初，係分別供稱：「（共）四箱」，或「計三包，重
約三、四十公斤」（見海巡總局卷第二頁、第五頁背面）；於
檢察官偵查中，經檢察官訊以：「如何得知毒品數量為五十公斤
？」時，簡子森答稱：「…一起談好運送毒品的數量在三十到五
十公斤之間」，蔡錫煌供陳：「是甲○○和我說的」（見偵字第
一六一四號卷第三十二頁）；於第一審審理時，蔡錫煌則證以：
「（運進來之三袋安非他命多重）我不知道」（見第一審卷第一
九八頁）各等語，其二人彼此、先後之陳述並不一致，究以何者
與事實相符為可採信？原判決並未詳細說明其取捨之心證理由，
遽認其數量為五十公斤，並據以為宣告沒收銷燬之基礎（詳後述
理由(二)），難謂已符採證法則，且有判決理由不備之違法。(二)、
查獲之第一、二級毒品及專供製造或施用第一、二級毒品之器具
，不問屬於犯人與否，均沒收銷燬之，毒品危害防制條例第十八
條第一項前段定有明文；此項沒收係採義務沒收主義，法院並無
斟酌裁量之權，且所規定：「查獲之第一、二級毒品」，並不以
扣押於本案者為限，苟未經滅失者，縱未扣案，仍有前引規定之
適用。原判決認定上訴人與簡子森、蔡錫煌共同私運第二級毒品
安非他命「五十公斤」進口後，經上訴人將其中「二公斤」交付
簡子森、蔡錫煌，作為應付報酬之擔保，嗣被查獲並扣得安非他
命二大包、一小包（合計淨重一四六七．九三公克；驗後合計淨
重一四三九．０八公克）等情，倘若不虛，則除扣案之上開安非
他命外，其餘私運進口之安非他命因未能證明已經滅失，第一審
及原判決均認應一併宣告沒收銷燬，於法固無不合；然查原判決
就其所謂之「五十公斤」及「二公斤」，並未明白認定究指毛重
或淨重？倘均為淨重，則已定讞之簡子森、蔡錫煌取得之二公斤
，嗣僅查扣一四六七．九三公克，其餘之五三二．０七公克下落
如何？又私運進口之五十公斤扣除扣案之一四六七．九三公克，
即未扣案之安非他命應尚有四十八．五三二０七公斤，第一審判
決僅對其中「約三八．五公斤」之部分宣告沒收銷燬，顯有可議
，上訴人於原審審理中就此已有指摘（見原審卷第八十六頁），
乃原判決未加釐清糾正，遽予維持，同有訛誤。(三)、自大陸地區
私運物品進入台灣地區，以私運物品進口論，適用懲治走私條例
規定處斷，此觀該條例第十二條之規定自明。上訴人自大陸地區
私運屬於管制物品之第二級毒品進口，關於私運管制物品進口部
分，係犯上開條例第十二條、第二條第一項之準走私罪，第一審
判決漏未適用該條例第十二條之規定加以說明，逕論上訴人以同
條例第二條第一項之走私罪，自有適用法則不當之違法，原判決
未予改正，併有未當。以上或為上訴意旨所指摘，或為本院得依
職權調查之事項，應認原判決有撤銷發回之原因。
據上論結，應依刑事訴訟法第三百九十七條、第四百零一條，判
決如主文。
中　　華　　民　　國　九十四　年   十一 　月　 十八 　日
                      最高法院刑事第七庭
                          審判長法官  林　增　福
                                法官  邵　燕　玲
                                法官  張　清　埤
                                法官  陳　世　雄
                                法官  陳　朱　貴
      本件正本證明與原本無異
                                      書  記  官
中　　華　　民　　國　九十四　年　 十一 　月　二十三　日
                                                      Ｑ
